【裁判字號】    97,上訴,5369
【裁判日期】    980213
【裁判案由】    違反槍砲彈藥刀械管制條例
【裁判全文】
臺灣高等法院刑事判決                97年度上訴字第5369號
上  訴  人  臺灣桃園地方法院檢察署檢察官
被      告  甲○○
上列上訴人因被告違反槍砲彈藥刀械管制案件，不服臺灣桃園地
方法院97年度訴字第629 號，中華民國97年8 月23日第一審判決
（起訴案號：臺灣桃園地方法院檢察署97年度偵字第8995號，及
移送併辦：臺灣新竹地方法院檢察署97年度偵字第3876號），提
起上訴，本院判決如下：
    主  文
原判決撤銷，發回臺灣桃園地方法院。
    理  由
一、公訴意旨略以：被告甲○○於民國92、93年間，明知姓名不
    詳成年男子所販賣如附表編號一、二所示之改造手槍各1 支
    、附表編號三、四所示之制式子彈10顆、改造子彈6 顆（子
    彈顆數為購入時之數量、附表為查獲時之數量），均屬槍砲
    彈藥刀械管制條例管制之槍枝、子彈，非經中央主管機關許
    可，不得持有，仍基於持有之犯意，以手槍每把新臺幣（下
    同）6 萬元之代價、子彈合計3 萬元之代價，向該名男子購
    入上開手槍、子彈，自該時起未經許可非法持有上開可發射
    子彈具有殺傷力之改造手槍、有殺傷力之子彈，並曾將子彈
    裝填後試射。嗣於97年4 月5 日凌晨1 時許，甲○○駕駛車
    牌號碼8G-5712 號自用小客車攜帶附表所示之槍彈，行經桃
    園縣平鎮○○○路496 號前時，為警查獲，並扣得附表所示
    之槍彈，因認被告甲○○涉犯有槍砲彈藥刀械管制條例第8
    條第4項 之未經許可持有可發射子彈具有殺傷力之改造手槍
    罪嫌、同條例第12條第4 項之未經許可持有子彈罪嫌。
二、原判決略以：按非法持有（或寄藏）槍砲彈藥刀械等違禁物
    ，所侵害者為社會法益，如持有之客體種類相同（同為手槍
    ，或同為子彈者），縱令持有（或寄藏）之客體有數個（如
    數支手槍、數顆子彈），仍為單純一罪，不發生想像競合犯
    之問題（最高法院92年台上字第2121號判決要旨參照）；另
    同時持有（或寄藏）手槍、子彈係觸犯槍砲彈藥刀械管制條
    例之條例第8 條第4 項、第12條第4 項之罪，應依想像上競
    合犯從較重之該條例第8 條第4 項未經許可無故持有（或寄
    藏）手槍罪處斷（最高法院74年台上字第3400號判例、81年
    台上字第1418號判決要旨參照）。被告於購入附表所示之槍
    彈前，於91年間某日，在臺北縣三重市某處向不詳年籍姓名
    之人，以2 萬元價額購得具殺傷力之改造手槍1 枝（含彈匣
    1 個，係由仿BERETTA 廠92 FS 型半自動手槍製造之槍枝換
    裝土造金屬槍管而成之改造手槍），未經許可持有之，嗣於
    96年9 月24日凌晨2 時30分許，經警在臺北縣永和市○○市
    ○○路三段2 號前查獲，經臺灣板橋地方法院檢察署檢察官
    於96年11月30日以96年度偵字第22082 號起訴書提起公訴，
    由臺灣板橋地方法院於97年5 月20日以96年度訴字第4703號
    判決被告有期徒刑3 年10月，併科罰金10萬元，並沒收扣案
    槍枝（下稱被告另案），被告提起上訴，現由本院以97年度
    上訴字第3259號受理。是本件被告持有附表所示之槍彈（下
    稱本案），與被告另案持有槍枝之犯行，有裁判上一罪關係
    ，為同一案件，而本案係由檢察官於97年4 月30日提起公訴
    而於同年5 月23日繫屬於原審法院，係在被告另案之後，而
    有同一案件先後繫屬在原審法院及上級法院情形，惟依同一
    案件繫屬於有管轄權數不同級法院時，應由上級法院依審判
    不可分之原則，全部加以審理之原則，故為不受理之判決，
    固非無見。
三、檢察官上訴意旨則以：
(一)被告另案雖經臺灣板橋地方法院檢察署檢察官以96年度偵字
    第22082 號提起公訴，並經臺灣板橋地方法院以96年度訴字
    第4703號為有罪判決後，經被告提起上訴，現繫屬於臺灣高
    等法院以97年度上訴字第3259號。而本案被告因於97年4 月
    5 日凌晨1 時許，駕駛車號8G－5712號自用小客車攜帶前開
    槍、彈，行經桃園縣平鎮○○○路496 號前，為警查獲，並
    扣得附表所示改造手槍2 枝、改造子彈4 顆及制式子彈7 顆
    ，有被告警詢及偵訊筆錄及搜索扣押筆錄在卷可參。而查2
    案搜索地點、時間，及查獲具殺傷力之手槍種類及子彈數量
    均不同，何況被告於本案偵訊時供稱：（問：大概4 、5 年
    前，上網購買，槍每把是6 萬，子彈總共30 萬 元、制式子
    彈10發，改造子彈6 發，制式子彈試發3 發，改造子彈試射
    2 發，（問：被告板院另案非法持有槍枝案？）只有1 把槍
    ，沒有子彈。（問：該案的手槍由何而來？）差不多那個時
    間，但不是同一次，也是上網購買，但不是向同名男子購買
    等語明確（參本署偵卷第35、36頁）。顯然與被告另案持有
    槍枝之時間均相距甚遠。
(二)「按未經許可持有手槍，其持有之繼續，為行為之繼續，亦
    即一經持有手槍，罪已成立，但其完結須繼續至持有行為終
    了時為止。其間法律縱有變更，然其行為既繼續實施至新法
    施行以後，即與犯罪後法律有變更之情形不同，不生新舊法
    比較適用之問題。」最高法院著有95年度台上字第2250號判
    決。查刑法第56條連續犯之規定，業於94年1 月7 日修正公
    布刪除，並於95年7 月1 日施行。被告另案持有槍彈被查扣
    之時間係96年9 月24日，亦即被告持有行為繼續至96年9 月
    24日即終了，已在連續犯廢除之後，而本案被告持有槍彈被
    查扣之時間係97年4 月5 日，即被告持有行為繼續至97 年4
    月5 日始終了，兩者自無成立連續犯之可能，亦即兩者非屬
    法律上同一案件。原審未查，逕以被告本案持有改造手槍部
    分，與其另案具有裁判上一罪關係，為同一案件，誤為諭知
    不受理判決，自難認妥適，請撤銷原判決，另為適當之判決
    等語。
四、經查：被告另案持有之手槍，與本案持有槍枝、子彈之「來
    源」、「持有期間」均不相同，即其另案係91年間持有，本
    案則係於92、93年間持有，其先後持有，得否認係「一行為
    」觸犯數罪名之想像競合犯（上訴意旨認原審係論以刑法修
    正前之連續犯，顯有誤會），已非無疑；再被告另案持有槍
    枝案件，其持有行為於96年9 月24日遭警查獲時即已終了，
    而本案持有槍枝、子彈則為97年4 月5 日為警查獲始為終了
    ，被告二者非法持有槍枝之期間雖有重疊，然本案自96年9
    月24日至97年4 月5 日之持有槍枝、子彈行為，顯係獨立於
    另案持有槍枝之行為，可否視為另案持有行為之接續，亦有
    疑問。是本案被告持有槍枝、子彈行為，核與其另案間，不
    具同一性，自非屬同一案件，原判決未加詳察審認，逕為不
    受理之判決，即有違誤。檢察官上訴意旨指摘及此，為有理
    由，為顧及被告審級利益，自應由本院將原判決撤銷，發回
    原審更為裁判，以期臻適。並不經言詞辯論為之。
據上論斷，應依刑事訴訟法第369 條第1 項但書、第372 條，判
決如主文。
中    華    民    國    98    年    2     月    13    日
            刑事第十五庭  審判長法  官  吳昭瑩
                                法  官  張傳栗
                                法  官  李正紀
以上正本證明與原本無異。
如不服本判決，應於收受送達後10日內向本院提出上訴書狀，其
未敘述上訴之理由者並得於提起上訴後10日內向本院補提理由書
（均須按他造當事人之人數附繕本）「切勿逕送上級法院」。
                                書記官  鄭信昱
中    華    民    國    98    年    2     月    16    日
附表一：
┌──┬──────┬───┬──────────────────┐
│編號│名稱        │數量  │鑑定文號暨鑑定結果                  │
├──┼──────┼───┼──────────────────┤
│ 一 │仿BERETTA廠 │壹支  │(一)鑑定文號：內政部警政署刑事警察局97│
│    │92FS型半自動│      │  年4月23日刑鑑字第0970054488號     │
│    │手槍（槍枝管│      │(二)鑑定結果：送鑑手槍壹枝（槍枝管制編│
│    │制編號：    │      │  號0000000000），認係改造手槍，由仿│
│    │0000000000）│      │  BERETTA廠92FS型半自動手槍製造之槍 │
│    │            │      │  枝，換裝土造金屬槍管而呈，擊發功能│
│    │            │      │  正常，可供擊發適用子彈使用，認具殺│
│    │            │      │  傷力。                            │
├──┼──────┼───┼──────────────────┤
│ 二 │仿VALOTRO廠 │壹支  │(一)鑑定文號：同上。                  │
│    │85COMBAT型金│      │(二)鑑定結果：送鑑手槍壹枝（槍枝管制編│
│    │屬模型槍製造│      │  號0000000000），認係改造手槍，由仿│
│    │之槍枝（槍枝│      │  VALOTRO廠85COMBAT型金屬模型槍製造 │
│    │管制編號：  │      │  之槍枝，車通金屬槍管內阻鐵及加裝金│
│    │0000000000）│      │  屬撞針而呈，擊發功能正常，可攻擊發│
│    │            │      │  適用子彈使用，認具殺傷力。        │
├──┼──────┼───┼──────────────────┤
│ 三 │口徑9mm之制 │柒（鑑│(一)鑑定文號：同上。                  │
│    │式子彈      │定試射│(二)鑑定結果：柒顆，認均係口徑9mm制式 │
│    │            │後存伍│  子彈，採樣貳顆試射，均可擊發，認具│
│    │            │顆）  │  殺傷力。                          │
├──┼──────┼───┼──────────────────┤
│ 四 │金屬彈殼組合│肆顆（│(一)鑑定文號：同上。                  │
│    │直徑9.0±0.5│鑑定試│(二)鑑定結果：肆顆，認均係非制式子彈，│
│    │mm金屬彈頭之│射後存│  由金屬彈殼組合直徑9.0±0.5mm金屬彈│
│    │非制式子彈  │顆）│  頭而成，採樣壹顆試射，可擊發，認具│
│    │            │      │  殺傷力。                          │
└──┴──────┴───┴──────────────────┘


司法院資訊處製作；財團法人民間司法改革基金會備份。
